【裁判字號】    98,交聲,391
【裁判日期】    981211
【裁判案由】    聲明異議
【裁判全文】
臺灣屏東地方法院交通事件裁定         98年度交聲字第391號
原處分機關  交通部公路總局高雄區監理所屏東監理站
異  議  人
即受處分人  甲○○
上列受處分人因違反道路交通管理處罰條例事件，對於交通部公
路總局高雄區監理所屏東監理站民國98年9 月15日所為之處分（
原處分案號：屏監違字第裁82-I00000000號）聲明異議，本院裁
定如下：
    主  文
異議駁回。
    理  由
一、原處分意旨略以：異議人即受處分人甲○○於民國98年7 月
    10日19時45分許，駕駛WK-5229 號自用小貨車，在彰化縣北
    斗鎮○○路與光復路交岔路口，因有不依標誌、號誌指示之
    違規情事，為警攔停舉發，嗣原處分機關即交通部公路總局
    高雄區監理所屏東監理站，認異議人上開情事，係違反道路
    交通管理處罰條例第48條第1 項第2 款規定，裁處異議人罰
    鍰新臺幣（以下同）600 元，並依同條例第63條第1 項第1
    款之規定記違規點數1 點等語。
二、聲明異議意旨略以：伊當時確實依照號誌綠燈左轉，且該地
    點並無任何三時相號誌等語。
三、按汽車駕駛人轉彎時，不依標誌、標線、號誌指示者，處60
    0 元以上1,800 元以下罰鍰，又汽車駕駛人有道路交通管理
    處罰條例第48條情形者，除依原條款處罰鍰外，並予記違規
    點數1 點，道路交通管理處罰條例第48條第1 項第2 款、第
    63條第1 項第1 款分別定有明文。次按在無其他標誌、標線
    禁制或指示下，圓形綠燈表示准許車輛直行或左、右轉；箭
    頭綠燈表示僅准許車輛依箭頭指示之方向行駛，道路交通標
    誌標線設置規則第206 條第1 項第1 款、第2 款亦訂有明文
    規定。經查：
（一）異議人於98年7 月10日19時45分許，駕駛WK-5229 號自用
      小貨車，在彰化縣北斗鎮○○路與光復路交岔路口，因有
      不依標誌、號誌指示之事實，業據舉發員警蘇勝雄陳稱：
      該路口第一段時相為直行及右轉時相，左轉車輛應靠左停
      於左轉車道。第二時相則為左轉指示燈號亮起後再行左轉
      。伊當時發現異議人車於光復路段由綠燈轉為紅燈時，斯
      時中山路之號誌係由紅燈轉為綠燈，異議人車未待左轉指
      示燈亮起即行左轉等語甚詳，此有舉發員警出具之職務報
      告書附卷可參（見本院卷第17頁）。核諸上開陳述關於異
      議人當日如何駕駛自用小貨車違規之過程，陳述甚為具體
      、詳盡，亦無違背經驗法則、論理法則之處；復佐以本件
      舉發員警於98年7 月10日18至20時許，執行上開交通稽查
      勤務期間，舉發交通違規僅有4 件，有彰化縣警察局北斗
      分局北斗派出所員警工作紀錄簿在卷可參（見本院卷第20
      頁），是在舉發件數甚少之情形下，執行勤務員警應無將
      本件違規與他案混淆之可能；再參以證人蘇勝雄身為員警
      ，執行公務本身倘有違法、不當將有受行政懲處責任之嚴
      格監督，舉發員警與異議人間亦素不相識，並無仇隙，衡
      情自無虛構違規事實以陷害異議人之理，益徵其前開陳述
      應堪信為真實。從而，本件異議人於上述時、地，有不依
      標誌、標線指示之違規情事，應堪認定。
（二）又受處分人不服公路主管機關所為之處罰，依道路交通管
      理處罰條例第87條之規定向管轄地方法院聲明異議，自屬
      行政救濟程序，其舉證責任分配，應採民事訴訟上舉證責
      任分配原則，此參酌行政訴訟法第136 條明文規定準用民
      事訴訟法第277 條之舉證責任分配原則自明。亦即先由行
      政機關就其如何履行相關正當法律程序，以及人民為何應
      受行政處罰之客觀違反法令行為，負證明責任。而受處分
      人就行政機關已為相當證明之事項，亦須就其所辯，提出
      反證，以動搖法院對其可能形成之不利心證。倘受處分人
      始終未能提出反證，或雖提出，但所提之反證卻不足以動
      搖法院審酌行政機關所提出之相關事證後，對其所形成之
      不利心證評價，依據舉證責任分配之法則，法院仍應為受
      處分人不利之認定。是以，異議人僅空言泛稱：伊確實依
      照標誌指示於綠燈左轉云云。然迄今均未見異議人提出或
      聲請調查何項事證，是自難認僅以其一面之詞，即遽行認
      定異議人未有首揭交通違規事實，是其辯詞自難憑採。
（三）至異議人另辯稱：舉發路段並未豎立任何三時相號誌，伊
      無所適從云云。惟查本件違規時間係於98年7 月10日19時
      45分，依時間應已屬日落時分，行車時自應開亮車頭燈以
      資照明，以車輛車頭燈之燈光亮度，應足以協助車輛駕駛
      人發現本件舉發地點設有「三時相號誌」之交通號誌；又
      行車時應注意交通標誌、號誌，為一般駕駛人應具之交通
      常識，觀諸現場照片（見本院卷第18頁），該違規地點交
      通號誌桿上所設置之三時相號誌甚為明顯，則該路段既設
      有交通標誌，並位於交通號誌桿上，異議人應無難以查知
      而無法遵守之情形，是其所辯委不足採。
四、爰依道路交通案件處理辦法第19條，裁定如主文。
中    華    民    國    98    年    12    月    11    日
                  交通法庭      法  官  羅森德
以上正本證明與原本無異。
如不服本裁定應於收受送達後5 日內向本院提出抗告書狀敘述抗
告之理由抗告於臺灣高等法院高雄分院。
中    華    民    國    98    年    12    月    11    日
                                書記官  羅永隆


司法院資訊處製作；財團法人民間司法改革基金會備份。
